臺灣高等法院臺南分院刑事判決　　　　 96年度上訴字第347號
上　訴　人
即　被　告　乙○○
　　　　　　　　　　現於台灣台南監獄台南分監執行中
指定辯護人　本院公設辯護人丙○○
上列上訴人因強盜案件，不服臺灣臺南地方法院95年度訴字第15
65號中華民國96年02月09日第一審判決（起訴案號：臺灣臺南地
方法院檢察署95年度偵字第12843號），提起上訴，本院判決如
下：
    主  文
上訴駁回。
    事  實
一、乙○○前因八十五年間違反肅清煙毒條例案件，經臺灣高等
    法院高雄分院判處有期徒刑三年六月確定，於九十三年九月
    十一日因縮短刑期期滿而執行完畢，竟不知悔改，復意圖為
    自己不法之所有，於九十五年八月二十六日二十二時四十分
    許，攜帶其所有之飼料袋及客觀上足以傷害人之生命、身體
    ，可作兇器使用之中型油壓剪、尖嘴老虎鉗各一支，騎乘車
    號FK2－089號機車，行經臺南縣仁德鄉三甲村二十五之一號
    甲○○所有之漁塭時，見該漁塭無人看守，認有機可趁，即
    將機車停放於漁塭旁，持上開中型油壓剪、尖嘴老虎鉗各一
    支，將漁塭旁電料間內之電纜線（長度約一百公尺）剪斷後
    ，裝入飼料袋而竊取該電纜線得手，正準備離去之際，適為
    甲○○發現，甲○○旋即以電話聯絡鄰近友人陳錫昌前來協
    助，並繞行至漁塭入口處欲阻擋乙○○離開，乙○○為脫免
    逮捕，乃騎乘上開機車以正面衝撞甲○○，甲○○因而跌倒
    在地，乙○○待甲○○起身後復與之發生扭打、翻滾，致使
    甲○○受有右臂挫裂傷、左腳大姆指挫裂傷等傷害，幸因陳
    錫昌及時趕到並加以協助，方將乙○○制伏在地。嗣經員警
    到場逮捕後，於乙○○身上扣得所有供犯罪所用之尖嘴老虎
    鉗一支，於上開機車置物箱內扣得其所有供犯罪所用之中型
    油壓剪一支及裝有電纜線之飼料袋一只。
二、案經甲○○訴由臺南縣警察局歸仁分局報告臺灣臺南地方法
    院檢察署檢察官偵查起訴。
    理  由
一、訊據上訴人即被告乙○○固坦承持扣案之中型油壓剪及老虎
    鉗，竊取甲○○所有之電纜線得手，惟矢口否認有何上開準
    強盜之犯行，辯稱「伊在剪電纜線時甲○○剛好回來，伊聽
    到他喊叫小偷，因會怕就趕快跑，並沒有騎機車衝撞甲○○
    ，若有騎機車撞他，一定會很嚴重，亦無與甲○○扭打」云
    云。
二、經查：
  (一)上揭被告如何持該中型油壓剪及老虎鉗，竊得被害人甲○○
    所有之上開電纜線等事實，業據被告供承不諱，並經証人即
    被害人甲○○於偵查及原審審理時指証在卷，並有中型油壓
    剪、尖嘴老虎鉗各一支、飼料袋一個扣案可參，及贓物認領
    保管單、照片等物附卷足憑，足認被告此部分自白與事實相
    符，而可信採。
  (二)被告雖否認有騎機車衝撞被害人，亦無與被害人發生扭打等
    情，並以上開情詞置辯。但查：
  １證人即被害人甲○○於原審證述：「（九十五年八月二十六
    日晚上在魚塭，你是何時發現被告？）我在巡邏魚塭時，被
    告當時在拉電纜線，被告看到我就把電纜線丟在水中發出聲
    響，我看到人影，當時覺得怪異，被告就跑給我追」、「（
    被告如何逃？）被告繞著廢棄雞場給我追，我就打電話給我
    朋友陳錫昌，被告就騎機車從裡面衝出來，我在前面擋住被
    告，被告硬要撞我，我就往旁邊閃，並把機車推倒，我跟被
    告就發生扭打」、「（被告騎車出來速度如何？）很快」、
    「當時我要抓住被告，但是被告有脫開，並又把我推開，所
    以我抓不到，是陳錫昌來了之後才幫我抓住被告的」等語；
    核與證人陳錫昌到庭證述：「（九十五年八月二十六日晚上
    十點多，你是否有到甲○○魚塭那邊？）是的」、「（為何
    要去？）甲○○叫我幫他抓賊」、「（你到現場看到什麼情
    況？）看到甲○○跟被告在跑來跑去，甲○○叫我跟他兩邊
    包抄」、「（後來發生什麼事情？）我在魚塭旁邊小路看到
    被告從裡面騎機車衝出來，衝撞甲○○，我就幫甲○○抓賊
    」、「（被告騎車衝過來時，速度為何？）很快」、「（被
    告有無出手打你們？）有，被告是用手打甲○○」、「（你
    是否有跟甲○○守在路口？）甲○○跑來跑去，我顧在路口
    」、「（你跟甲○○在抓被告時，是如何抓的？）被告騎機
    車衝出來撞到甲○○時，甲○○倒地，機車也倒了，之後甲
    ○○就立刻起來，我看到被告跟甲○○在地上發生扭打，我
    就過去幫甲○○一起抓住被告」等情相符（分見原審卷第五
    九頁至六０頁、第六三頁、第六四頁、第六六頁、第六七頁
    、第六八頁）；再稽之被害人當日確受有右臂挫裂傷、左腳
    大姆指挫裂傷等傷害，又有被害人甲○○之診斷証明書附卷
    足憑（見偵字第一二八四三號卷第二二頁），則若被告未騎
    乘該機車衝撞被害人，並與被害人發生扭打，被害人豈有受
    有上開傷害之理，足佐証証人即被害人甲○○指証之真實性
    ，足認被告確有以機車衝撞甲○○，繼之與其發生扭打之事
    實，被告上開所辯，並無可採。
  ２又按刑法第三百二十九條之準強盜罪，係以竊盜或搶奪，因
    防護贓物，脫免逮捕或湮滅罪證，而當場施以強暴脅迫者為
    構成要件。而所謂強暴，謂直接或間接對於人之身體施以暴
    力，壓制被害人之抗拒，或使被害人處於不能抗拒之狀態（
    最高法院八十二年度台上字第三八四二號判決可資參照）。
    查，被告竊取被害人甲○○所有之電纜線得手後，準備驅車
    離開之際，為被害人甲○○發現並予以阻擋，被告竟騎乘上
    開機車正面衝撞被害人，已如上述；再參酌証人陳錫昌於原
    審審理時証述「被告騎機車脫逃之路線寬度，約一．八公尺
    」等情（見原審卷第六五頁）；則以此寬度，客觀上已足以
    迫使被害人閃避，放棄阻擋、逮捕之行為，則被告騎乘機車
    衝撞被害人，並與被害人發生扭打，被害人又受有上開傷害
    ，顯係為脫免逮捕，當場對被害人施以強暴之行為，可堪認
    定。
  ３至於被告於原審雖辯稱「縱有與甲○○相互拉扯，亦不符合
    『當場』之要件」云云。惟按所謂當場，除犯罪行為之現場
    及其附近外，即已離盜所而尚在他人跟蹤追躡者，不論距離
    遠近，亦不論是否因其他障礙，於極短時間內無法以目視尋
    得蹤跡，均不失為當場（最高法院九十一年台上字第六六三
    ０號判決可資參照）。查，被告竊得上開電纜線準備離開之
    際，即為被害人甲○○發現，並予以阻擋、通知証人陳錫昌
    前來一同追捕被告，已如上述；且參諸證人甲○○於原審證
    述：「（從你發現被告到追到被告共花了多少時間？）大約
    十分鐘」、「（在這十分鐘裡面，被告是否都是在你視線範
    圍內？）被告曾經躲起來，我沒有發現被告，因為在廢棄雞
    場裡面很暗，我只有一個人，不敢追被告」、「（你看不到
    被告時，是否確定被告還沒有跑掉？）我還知道被告躲在雞
    場裡面，因為裡面發出聲響」等語（見原審卷第六一頁至第
    六二頁），顯見被告在整個圍捕行動中，並未離開犯罪現場
    。準此，被告縱在被害人甲○○等人圍捕行動中，有數分鐘
    時間因躲在現場其他隱避處，而離開被害人甲○○等人視線
    範圍外，揆之上開最高法院判決意旨，被告對被害人為上開
    強暴行為，亦係「當場」對被害人施以上開強暴，被告上開
    所辯，亦係事後卸責之詞，並無足取。本案事證明確，被告
    犯行洵堪認定。
三、查扣案之尖嘴老虎鉗一支、中型油壓剪一支，均係客觀上對
    人之生命、身體造成危險性，可資為兇器使用，被告持上開
    兇器竊取被害人所有之上開電纜線得手，並當場對被害人施
    以強暴，核被告所為，係犯刑法第三百三十條第一項之加重
    強盜罪。又被告前因八十五年間違反肅清煙毒條例，經臺灣
    高等法院高雄分院判處有期徒刑三年六月確定，於九十三年
    九月十一日因縮短刑期期滿而執行完畢，有卷附臺灣高等法
    院被告前案紀錄表可按，其受有期徒刑之執行完畢，五年內
    故意再犯有期徒刑以上之本罪，為累犯，應依法加重其刑。
四、原審以被告罪証明確，因予適用刑法第三百三十條第一項、
    第四十七條第一項、第三十八條第一項第二款等規定；並審
    酌被告犯罪所得，固均發還被害人，被害人所受損害不大，
    惟被告正值年盛力壯，不思以正途取財，且行竊失風後，為
    脫離又施暴行於被害人，致被害人受傷，犯後又飾詞否認，
    未見悔意之態度等一切情狀，量處有期徒刑七年八月；並敘
    明扣案中型油壓剪、老虎鉗各一支、飼料袋一個，為被告所
    有供本件竊盜所用之物，又據被告供明在卷，爰依刑法第三
    十八條第一項第二款宣告沒收。本院經核原審認事用法俱無
    不合，量刑亦稱妥適，被告上訴否認犯罪，並以上開情詞指
    摘原判決不當，並無可取，為無理由，應予駁回。
據上論結，應依刑事訴訟法第368條，判決如主文。
本案經檢察官張太龍到庭執行職務。
中　　華　　民　　國　　96　　年　　5 　　月　　9 　　日
                  刑事第四庭    審判長法　官　吳志誠
                                      法　官  羅心芳
                                      法　官  陳珍如
以上正本證明與原本無異。
如不服本判決，應於收受本判決後十日內向本院提出上訴書狀。
其未敘述上訴理由者並得於提起上訴後十日內向本院補提理由書
狀（均須按他造當事人之人數附繕本）「切勿逕送上級法院」。
　　　　　　　　　　　　　　　　　　　書記官　岑　玢
中　　華　　民　　國　　96　　年　　5 　　月　　9 　　日
附錄：本判決論罪科刑條文：
中華民國刑法第329條：
（準強盜罪）
竊盜或搶奪，因防護贓物、脫免逮捕或湮滅罪證，而當場施以強
暴脅迫者，以強盜論。
中華民國刑法第330條：
（加重強盜罪）
犯強盜罪而有第 321 條第 1 項各款情形之一者，處 7 年以上有
期徒刑。
前項之未遂犯罰之。
